【裁判字號】    90,交易,42
【裁判日期】    900802
【裁判案由】    過失致死等
【裁判全文】
臺灣高雄地方法院刑事判決                            九十年度交易字第四二號
    公  訴  人  臺灣高雄地方法院檢察署檢察官
    被      告  乙○○
    選任辯護人  王仁聰
右列被告因過失致死等案件，經檢察官提起公訴（八十九年度偵字第二七五七六號）
，本院判決如左：
    主  文
乙○○服用酒類，不能安全駕駛動力交通工具而駕駛，處有期徒刑肆月；又因過失致
人於死，處有期徒刑壹年陸月。應執行有期徒刑壹年捌月。
    事  實
一、乙○○（原名陳仁銓）考領有普通小型車駕駛執照，於飲酒後血液酒精度達百分
    之○．一七九（即179MG/DL）之狀態下，明知自己因喝酒已達不能安全駕駛動力
    交通工具之程度，仍於民國八十九年十二月六日凌晨零時四十六分許，駕駛車牌
    號碼ＺＨ─○一四八號自用小客車，內搭載鄭文賢（坐於駕駛右後方）戊○○（
    坐於駕駛後方），甲○○（坐於駕駛右方），自高雄市後勁地區「好樂迪ＫＴＶ
    」出發，沿高雄市○○區○○路，由西向東行駛，途經楠陽路一三八巷口附近，
    原應注意汽車駕駛人飲用酒類後，其血液酒精濃度超過百分之○．○五以上者，
    不得駕車、行車速度，在該行車速度標誌速限為每小時五十公里之道路，應依該
    速限標誌行駛、及汽車行駛時，駕駛人應注意車前狀況，並隨時採取必要之安全
    措施，且依當時天候晴、柏油路面乾燥無缺陷、無障礙物、視距良好，並依其智
    識、能力並無不能注意之情事，竟疏未注意而於飲酒後血液酒精濃度已超過百分
    之○．○五以上、且以時速六十七公里以上之速度超速行駛、又未注意車前狀況
    ，隨時採取必要之安全措施，而失控衝撞路中分隔島，並越至對向車道始停止，
    致車內四人全部彈出車外，鄭文賢因而頭部外傷併顱內出血，經送醫急救仍不治
    死亡，甲○○受有頭部外傷、下巴裂傷及腦震盪之傷害、戊○○則受有頭部外傷
    、下唇裂傷之傷害（甲○○、戊○○二人未據其提出告訴）。
二、案經鄭文賢之父母鄭發昌及丙○○二人訴請高雄市政府警察局楠梓分局移送高雄
    地方法院檢察署檢察官偵查起訴。
    理  由
一、訊據被告矢口否認有何前開犯行，辯稱：肇事時伊應非駕駛車輛之人云云。然查
    前開被告酒醉駕車肇事之事實，業經被告於警、偵訊時所坦白承認，且被告於警
    、偵訊時所供：係於八十九年十二月五日晚上駕車自家中出發，先前往高雄市○○路載甲○○，再到左營找朋友喝酒，並與鄭文賢、戊○○在左營會合後，再由
    被告駕車搭載甲○○、鄭文賢、戊○○，到達高雄市後勁地區「好樂迪ＫＴＶ」
    唱歌、飲酒後，再搭載三人，欲送甲○○到高雄市榮民總醫院及送戊○○到鳳山
    市，但行經肇事地點時，失控而肇事等語之車禍經過情節及四人在車內之相關位
    置，均與甲○○、戊○○二人於警、偵訊及本院訊問時所證相符。雖被告另聲請
    調查肇事車輛之方向盤、手煞車及排檔桿上指紋及將肇事前該車通過高雄市加昌
    、後勁西路路口時，因超速違規而遭舉發之採證照片放大，以鑑別當時駕駛車輛
    之人，但分別因時日過久且日曬雨淋灰塵覆蓋，而未採獲指紋及採證照片經放大
    後，仍無法清楚辨識駕駛人之原因，而無法採為對被告有利之認定，此分別有高
    雄市政府警察局楠梓分局九十年二月二日高市警楠分刑字第○一三○二號函及法
    務部調查局九十年六月廿八日（九○）陸（七）字第九○○三九四○四號函附卷
    可稽，然肇事時確為被告駕車之事實，業經同車之甲○○及戊○○二人所明確證
    明，參諸二證人與被告間並無宿怨，實無誣陷被告之動機，且所證當晚與被告共
    四人活動之經過均與被告於警、偵訊時之自白相符合，故肇事時係由被告駕車之
    事實仍可認定。
二、另查，被告肇事前，於八十九年十二月六日零時四十二分，係以時速六十七公里
    之速度，超速通過肇事地點前標誌速限為每小時五十公里之加昌路與後勁西路路
    口，此有高雄市政府警察局舉發違反道路交通管理事件通知單附採證照片一紙在
    卷可證，故被告肇事前超速駕駛車輛之事實，以可認定。再查，被告肇事後亦因
    傷送健仁醫院急救，急診時於八十九年十二月六日凌晨一時許，醫院為被告作血
    清生化檢查，而檢驗出血液酒精濃度為百分之○．一七九，此有被告之健仁醫院
    急診外科病歷附藥物濃度檢驗報告單一紙在卷可憑；雖被告其後又轉至邱綜合醫
    院診治，邱綜合醫院亦對被告作血液酒精濃度檢驗，其結果仍達百分之○．一六
    三，此亦有邱綜合醫院生化檢驗報告單一紙在卷可稽，但健仁醫院之檢驗與肇事
    時間較接近，自較接近被告駕車時之血液酒精濃度，而較可採信；另警方亦曾於
    八十九年十二月六日凌晨一時四十四分，對被告作呼氣酒精濃度測驗，測得被告
    呼氣酒精濃度每公升為○．一七毫克，惟當時被告尚未清醒，施測後並由被告之
    父陳志明代被告簽認，此有該酒精濃度測試值在卷可憑，並經陳志明所證明，故
    此一測試值因被告並不清醒，而影響其測試值之正確性，自不能採信，併此敘明
    。
三、按「行車速度，應依標誌之規定。」、「汽車行駛時，駕駛人應注意車前狀況，
    並隨時採取必要之安全措施。」、「汽車駕駛人有左列情形之一者，不得駕車：
    二、飲酒後其血液中酒精濃度超過百分之○．○五以上者。」道路交通安全規則
    第九十三條第一項、第九十四條第三項及第一百十四條第二款分別定有明文。本
    件被告暨為考領有駕駛執照之汽車駕駛人，前揭規定自無法諉為不知，且亦為其
    應注意並能注意之義務，則其駕車行經上開行車速限五十公里之路段，理應予以
    注意，再依事故發生當時天氣晴朗、柏油路面乾燥無缺陷、無障礙物、視距良好
    而並無不能注意之情形，此有道路道路交通事故調查報告表在卷可憑，詎被告竟
    仍酒後駕車、超速及未注意車前狀況而肇事致鄭文賢死亡，此除經前開證人甲○○、戊○○證述明確外，並經現場目擊車禍發生經過之證人丁○○於警、偵訊及
    本院訊問時所證明，並有車禍現場照片十二張，前開違規舉發照片及健仁醫院藥
    物濃度檢驗報告單等在卷可證，而肇事後對被告實施血液酒精濃度測驗達百分之
    ○．一七九，被告顯已達不能安全駕駛之程度，故被告對本件車禍之發生，其有
    過失甚明。另本件車禍經送高雄市政府建設局車輛行車事故鑑定委員會鑑定，亦
    認本件ＺＨ－○一四八號自小客車之駕駛人超速、失控為肇事原因，此亦有該鑑
    定委員會鑑定意見書一紙附卷可稽。再鄭文賢確因本件車禍致頭部外傷併顱內出
    血而死亡，亦經臺灣高雄地方法院檢察署檢察官督同法醫師相驗明確，有相驗屍
    體證明書、驗斷書、勘驗筆錄各一紙及相驗照片七張等在卷可憑。則鄭文賢因本
    件車禍死亡，與被告之過失行為間有相當因果關係，事證明確，被告犯行堪以認
    定。
四、核被告所為，係犯刑法第一百八十五條之三之服用酒類不能安全駕駛動力交通工
    具而駕駛罪及同法第二百七十六條第一項之普通過失致人於死罪。被告所犯二罪
    間，犯意各別，行為互異，應分論併罰。另被告酒醉駕車，因而致人死亡，依法
    應負刑事責任，依道路交通管理處罰條例第八十六條第一項規定，其所犯普通過
    失致人於死罪部分，應加重其刑至二分之一。爰審酌被告酒後駕車除嚴重侵害其
    他道路使用者之往來安全外，並進而造成一人死亡之結果，其犯罪所生之危險及
    損害之程度嚴重，且犯後又未賠償被害人家屬之損害而遲未達成民事和解，並於
    本院審理中翻異前詞，飾詞狡辯，足見其並無悔意等一切情狀，分別量處如主文
    所示之刑，並定其應執行之刑，以資懲儆。
據上論斷，應依刑事訴訟法第二百九十九條第一項前段，道路交通管理處罰條例第八
十六條第一項，刑法第一百八十五條之三、第二百七十六條第一項、第五十一條第五
款，罰金罰鍰提高標準條例第一條前段，判決如主文。
本案經檢察官陳淑雲到庭執行職務。
中      華      民      國    九十      年      八      月      二      日
                              臺灣高雄地方法院交通法庭
                                  法  官  邱  明  弘
右正本證明與原本無異。
如不服本判決，應於判決送達後十日內，向本院提出上訴狀。
                                書記官    顏平國
中    華    民    國          九十      年      八      月      二      日
刑法第一百八十五條之三
服用毒品、麻醉藥品、酒類或其他相類之物，不能安全駕駛動力交通工具
而駕駛者，處一年以下有期徒刑、拘役或三萬元以下罰金。
刑法第二百七十六條
 (過失致死罪)
因過失致人於死者，處二年以下有期徒刑、拘役或二千元以下罰金。
從事業務之人，因業務上之過失犯前項之罪者，處五年以下有期徒刑或拘
役，得併科三千元以下罰金。


司法院資訊處製作；財團法人民間司法改革基金會備份。
